【裁判字號】    99,訴,452
【裁判日期】    990810
【裁判案由】    違反毒品危害防制條例
【裁判全文】
臺灣雲林地方法院刑事判決               99年度訴字第452號
公  訴  人  臺灣雲林地方法院檢察署檢察官
被      告  甲○○
上列被告因違反毒品危害防制條例案件，經檢察官提起公訴（99
年度毒偵字第639 號），被告於準備程序期日就被訴事實為有罪
陳述，本院進行簡式審判程序，並判決如下：
    主  文
甲○○施用第二級毒品，累犯，處有期徒刑柒月。扣案之第二級
毒品甲基安非他命（合計驗餘淨重壹點零壹玖公克）沒收銷燬之
，包裝前揭甲基安非他命之外包裝袋陸個，均沒收。又施用第一
級毒品，累犯，處有期徒刑玖月。扣案之第一級毒品海洛因（合
計驗餘淨重零點壹壹公克）沒收銷燬之，包裝前揭海洛因之外包
裝袋貳個、注射針筒壹支、注射用水壹支，均沒收。應執行有期
徒刑壹年。扣案之第二級毒品甲基安非他命（合計驗餘淨重壹點
零壹玖公克）、第一級毒品海洛因（合計驗餘淨重零點壹壹公克
），均沒收銷燬之，包裝前揭甲基安非他命、海洛因之外包裝袋
共捌個、注射針筒壹支、注射用水壹支，均沒收。
    事  實
一、甲○○前因施用毒品案件，經觀察、勒戒後，認無繼續施用
    毒品之傾向，由臺灣雲林地方法院檢察署檢察官於民國90年
    9 月21日以90年度毒偵緝字第118 號為不起訴處分確定；再
    因施用毒品案件，經觀察、勒戒後，仍認無繼續施用毒品之
    傾向，於91年6 月5 日釋放出所，並由同署檢察官於91年6
    月5 日以91年度毒偵字第522 號為不起訴處分確定。復因施
    用毒品案件，經臺灣板橋地方法院以96年度訴字第1068號判
    決有期徒刑6 月確定，嗣經減刑為有期徒刑3 月，於96年11
    月20日執行完畢。據仍不知悔改：
  (一)復基於施用第二級毒品之犯意，於99年5 月12日16時，在雲
    林縣斗六市○○街38號住處內，以將甲基安非他命置於玻璃
    球內點火燒烤後吸食其煙之方式，施用第二級毒品甲基安非
    他命1 次；
  (二)另基於施用第一級毒品之犯意，於99年5 月13日凌晨3 時許
    ，在上開住處內，以將海洛因摻水後置入針筒內注射身體血
    管之方式，施用第一級毒品海洛因1 次。
    嗣於99年5 月13日6 時40分，為警持本院搜索票，在其上開
    住所查獲第一級毒品海洛因3 包（毛重共2.6 公克，其中1
    包未含法定毒品成分，其他2 包合計淨重0.11公克，驗餘淨
    重0.11公克，空包裝袋重0.31公克）、第二級毒品甲基安非
    他命6 包（毛重共2.1 公克，合計淨重1.0419公克，取樣
    0.0229公克【已鑑析用罄】，合計驗餘淨重1.0190公克）、
    注射針筒1 支、注射用水1 支等物，經帶回警局採其尿液送
    驗結果，呈現嗎啡及甲基安非他命陽性反應。
二、案經彰化縣警察局移送臺灣雲林地方法院檢察署檢察官偵查
    起訴。
    理  由
一、本件被告所犯為死刑、無期徒刑、最輕本刑為三年以上有期
    徒刑以外之罪，亦非屬高等法院管轄之第一審案件，其於準
    備程序進行中，先就被訴事實為有罪之陳述，經法官告知簡
    式審判程序之旨，並聽取公訴檢察官之意見後，依刑事訴訟
    法第273 條之1 第1 項、第273 條之2 等規定，裁定進行簡
    式審判程序，且不受同法第159 條第1 項、第161 條之2 、
    第161 條之3 、第163 條之1 及第164 條至第170 條所規定
    證據能力認定及調查方式之限制，合先敘明。
二、上開事實，經被告於警詢、偵查及本院審理時坦承不諱，而
    被告於99年5 月13日8 時50分許，經其同意後為警所採集之
    尿液，送往詮昕科技股份有限公司以酵素免疫分析法EIA 篩
    檢及氣相層析質譜儀法GC／MS檢驗之結果，確時呈現嗎啡及
    甲基安非他命陽性反應，此有尿液與真實姓名對照單及詮昕
    科技股份有限公司97年7 月2 日濫用藥物尿液檢驗報告各1
    紙附卷可稽（警卷第28頁，偵卷第18頁），復有上開物品扣
    案可佐，並將上開查扣之白色粉末3 包，經送法務部調查局
    鑑定結果，除1 包未檢出法定毒品成分，其餘2 包（合計淨
    重0.11公克，合計驗餘淨重0.11公克，空包裝袋重0.31公克
    ）均含有第一級第6 項毒品海洛因成分，此有該局濫用藥物
    實驗室99年7 月1 日調科壹字第09923014980 號鑑定書1 份
    （偵卷第19頁）在卷可憑；而另扣案疑似安非他命顆粒6 包
    （合計淨重1.0419公克，取樣0.0229公克【已鑑析用罄】，
    合計驗餘淨重1.0190公克），經憲兵司令部刑事鑑識中心鑑
    定結果，確認有甲基安非他命成分，亦有該中心99年7 月2
    日憲直刑鑑字第0990001282號鑑定書1 份（本院卷第10頁）
    附卷可稽，綜上足認被告之自白與事實相符，堪予採信。再
    按毒品危害防制條例於92年7 月9 日修正公布，自93年1 月
    9 日施行，其中第20條將施用毒品之刑事處遇程序，區分為
    「初犯」及「5 年內再犯」、「5 年後再犯」。而依修正後
    之規定，僅限於「初犯」及「5 年後再犯」2 種情形，始應
    先經觀察、勒戒或強制戒治程序。倘被告於5 年內已再犯，
    經依法追訴處罰，縱其第3 次（或第3 次以上）再度施用毒
    品之時間，在初犯經觀察、勒戒或強制戒治執行完畢釋放5
    年以後，已不合於「5 年後再犯」之規定，且因已於「5 年
    內再犯」，顯見其再犯率甚高，原實施觀察、勒戒或強制戒
    治，已無法收其實效，即應依該條例第10條處罰（最高法院
    95年度第7 次刑事庭會議決議參照）。經查，被告前因施用
    毒品案件，經觀察、勒戒後，認無繼續施用毒品之傾向，由
    臺灣雲林地方法院檢察署檢察官於90年9 月21日以90年度毒
    偵緝字第118 號為不起訴處分確定；因施用毒品案件，經觀
    察、勒戒後，仍認無繼續施用毒品之傾向，於91年6 月5日
    釋放出所，並由同署檢察官於91年6 月5 日以91年度毒偵字
    第522 號為不起訴處分確定；再因施用毒品案件，經臺灣板
    橋地方法院以96年度訴字第1068號判決有期徒刑6 月確定，
    嗣經減刑為有期徒刑3 月，於96年11月20日執行完畢，此有
    臺灣高等法院被告前案紀錄表1 份附卷可按，是本件被告雖
    係於受強治戒治執行完畢後5 年後，再犯本件毒品危害防制
    條例第10條第1 項、第2 項之罪，惟因前述5 年內曾另再犯
    施用毒品罪名而屬3 犯以上，均事證明確，被告犯行堪以認
    定，應依法論科。
三、論罪科刑：
  (一)核被告所為，係犯毒品危害防制條例第10條第1 項、第2 項
    之施用第一級、第二級毒品罪。被告持有第一級、第二級毒
    品之低度行為，則為施用之高度犯行所吸收，不另論罪。
  (二)被告所犯施用第一級毒品罪與施用第二級毒品罪，犯意各別
    ，行為互殊，應分論併罰。
  (三)又被告有如事實欄所記載之前科紀錄，此有臺灣高等法院被
    告前案紀錄表1 份附卷足憑，其於有期徒刑執行完畢後，5
    年內故意再犯本件有期徒刑以上之各罪，均為累犯，應依刑
    法第47條第1 項俱加重其刑。
  (四)爰審酌被告前因施用毒品案件，已經觀察勒戒、強制戒治與
    起訴科刑執行完畢，竟仍不思悔改，徹底袪除施用毒品之惡
    習，反而再次施用海洛因及甲基安非他命沈淪毒海，殊不可
    取，然念及被告施用毒品之犯行，在本質上乃屬戕害自己身
    心健康之行為，藉由施以一段期間的徒刑，隔離毒品、戒除
    依賴，以利往後回歸正常生活，而過度監禁的結果，有虛擲
    被告生命、浪費國家稅收的虞慮，並考量被告犯後坦承犯行
    ，態度良好等一切情狀，分別量處如主文所示之刑，再定其
    應執行之刑。
  (五)另扣案之海洛因2 包（合計驗餘淨重0.11公克，空包裝袋重
    0.31公克）、甲基安非他命6 包（合計驗餘淨重1.0190公克
    ），係屬第一級、第二級毒品，不問屬於犯人與否，應依毒
    品危害防制條例第18條第1 項前段之規定，沒收銷燬之。另
    包裹前揭海洛因之空包裝袋2 個、甲基安非他命之空包裝袋
    6 個，並非不可與毒品本身分離，係用於包裹毒品，具有避
    免裸露受潮及方便攜帶之功能；注射針筒1 支、注射用水1
    支等物，為被告施用毒品海洛因時所使用，且均為被告所有
    ，業據被告甲○○供認在卷（本院卷第24頁），爰依刑法第
    38條第1 項第2 款之規定，均沒收之。
四、據上論斷，應依刑事訴訟法第273 條之1 第1 項、第299 條
    第1 項前段，毒品危害防制條例第10條第1 項、第2 項、第
    18條第1 項前段，刑法第11條前段、第47條第1 項、第51條
    第5 款、第38條第1 項第2 款，判決如主文。
本案經檢察官陳詠薇到庭執行職務。
中    華    民    國    99    年    8     月    10    日
                  刑事第三庭    法  官  蕭雅毓
以上正本證明與原本無異。
如不服本判決應於收受判決後10日內向本院提出上訴書狀，並應
敘述具體理由；其未敘述上訴理由者，應於上訴期間屆滿後20日
內向本院補提理由書（均須按他造當事人之人數附繕本）。「切
勿逕送上級法院」。
                                書記官  鍾宜津
中    華    民    國    99    年    8     月    10    日
附錄本案論罪科刑法條全文：
毒品危害防制條例第10條
施用第一級毒品者，處 6 月以上 5 年以下有期徒刑。
施用第二級毒品者，處 3 年以下有期徒刑。

司法院資訊處製作；財團法人民間司法改革基金會備份。
